臺灣高等法院高雄分院刑事判決　　　　　　　　　　九十一年度上訴字第六三號
　　上訴人　台灣高雄地方法院檢察署檢察官
　　被　告　乙○○
右上訴人因被告違反電業法案件，不服臺灣高雄地方法院九十一年度訴字第一九號中
華民國九十一年三月十九日第一審判決（起訴案號：臺灣高雄地方法院檢察署九十年
度偵字第一三二八號），提起上訴，本院判決如左：
      主      文
上訴駁回。
    事  實
乙○○因貪圖小利，意圖為自己不法所有，與某不詳姓名年籍成年男子，共同於民國
八十九年二月間某日，推由該不詳姓名男子，在其高雄市○○區○○里○○路一六二
巷二號二樓之一住處，先將屬臺灣電力股份有限公司所有（下稱「臺電公司」）基於
民法上使用借貸關係委由用戶保管而設置於上址內，供應上址電力之電號00000
00號電度表，其外面之臺電公司所有封印鎖加以挖開（該封印鎖尚未達毀壞或致令
不堪用之程度），並將該電度表上由經濟部中央標準局製發封印之封印鉛塊之連結銅
線以不詳方法予以破壞，致令不堪為封印鉛塊之使用（毀損部分未據告訴暨起訴），
再打開電度表後，於電度表電壓線圈上加裝二極體，改變電度表內部構造，使電度表
轉速減慢，因而使電度表失效不準而竊取電流，且為避免臺電公司人員查獲，復將封
印鉛塊另以銅線接回。嗣於九十年二月十二日十五時許，為臺電公司高雄區營業處稽
查人員張光宇查獲，估計竊電量共約一萬六千五百八十八度。案經臺灣高雄地方法院
檢察署檢察官聲請簡易判決處刑後，由高雄簡易庭移送原審法院改依通常程序移送審
理。
    理  由
一、右揭犯罪事實業據被告乙○○迭於偵審中坦承不諱，核與證人即臺電公司高雄區
    營業處稽查人員張光宇迭於偵查及審理時所證述之情節大致相符，並有臺電公司
    高雄區營業處九十年三月八日高區費稽字第九００二０一九六號函文、臺電公司
    用電實際調查書影本、追償電費計算單影本各一紙及照片七幀附卷可稽，此外，
    復有前揭經改變構造之電號0000000號電度表及附屬之封印鎖、封印鉛塊
    扣案可資佐證，事證明確，被告犯行洵堪認定。
二、按臺電公司供應電力予國民使用，乃國家為照顧國民日常生活而以私法形式履行
    其對國民之生存照顧義務，為私法形式之給付行政，故臺電公司與電力用戶間供
    應電力之契約行為，應屬私法上之經濟行為，再參以臺電公司報奉中央主管機關
    核准施行之營業規則第三十一條亦規定：「用戶用電計量所需之電度表由本公司
    置備，但用戶應提供適當場所及預置接線箱，以供裝設電度表。檢驗送電後電度
    表接線箱由本公司負責維護，用戶對所使用之電度表，應依使用借貸關係有關規
    定負善良保管之責。」，此經臺電公司業務處九十年四月十七日另案函覆臺灣高
    等法院臺南分院明確，有該院九十年度上更(一)字第一七七號判決書在卷可稽，是
    前揭電度表及附屬之封印鎖雖為臺電公司所有，惟既係該公司基於私經濟契約關
    係委由用戶保管，顯非公務員職務上委託第三人掌管之物品，縱令將之損壞，仍
    無刑法第一百三十八條規定之適用（最高法院九十年度臺上字第一二二一號判決
    可資參酌）。至該電度表上由經濟部中央標準局製發封印之封印鉛塊，係表示該
    電度表業經主管機關檢驗合格一節，業經證人張光宇到庭證述明確，故縱令將該
    封印鉛塊之連結銅線予以破壞，致令不堪為該封印鉛塊之使用，惟該封印鉛塊既
    非經濟部中央標準局職務上委託第三人掌管之物品，自亦無刑法第一百三十八條
    規定之適用，併予明。從而，本件核被告乙○○所為，核係違反電業法第一百
    零六條第三款之改變電度表構造使其失效不準竊電罪。其與不詳姓名年籍之成年
    男子，就前揭犯行均有犯意聯絡及行為分擔，應論以共同正犯。本件聲請簡易判
    決處刑意旨漏未論以共同正犯，尚有未洽，應予指明，至前揭封印鎖正面雖刻有
    臺電公司閃光圖樣及臺電公司英文簡寫圖樣，反面則印有該封印鎖號碼，用以證
    明為臺電公司加封；封印鉛塊正面雖刻有「同」字樣，反面則刻有該封印鉛塊號
    碼，用以證明為經濟部中央標準局製發加封，有原審法院勘驗筆錄一份在卷可佐
    ，與刑法第二百二十條第一項所稱足以為表示其用意之證明相當，而應以文書論
    ，惟證人張光宇既到庭證稱前揭封印鎖、封印鉛塊及其上刻印之文字、符號、圖
    樣均係真正，未遭偽造、變造，則本件亦無偽造及變造準私文書之問題，附此敘
    明。被告犯罪事證已明，原審法院乃依據電業法第一百零六條第三款，刑法第十
    一條前段、第二十八條、刑法第四十一條第一項、第七十四條第一款，罰金罰鍰
    提高標準條例第一條前段，第二條等規定，並審酌被告犯罪動機、目的、手段，
    及其生活狀況、品行、智識程度，僅因貪圖小利，致觸刑章，犯罪情節尚非重大
    ，且已繳清臺電公司追償之電費新臺幣五萬二千元，有前揭追償電費計算單一紙
    可按，並經證人張光宇證述屬實等一切情狀，量處有期徒刑四月，並諭知以三百
    元折算一日之易科罰金折算標準，又敘明被告前未曾受有期徒刑以上刑之宣告，
    有臺灣高等法院被告全國前案紀錄表可按，其因一時失慮，偶罹刑典，經此偵審
    程序後，當知所警惕，信無再犯之虞，因認所宣告之刑以暫不執行為適當，併諭
    知緩刑二年，扣按之前揭電度表及附屬之封印鎖、封印鉛塊，非屬被告所有供犯
    罪所用之物，爰不予宣告沒收等情，認事用法均不合，量刑亦稱允妥。本件竊電
    之地點確係「高雄市○○區○○里○○路一六二巷二號二樓之一」並無疑義，被
    告之竊電手段，亦未毀損告發人甲○○之屋頂及侵害告發人甲○○之居住公共安
    全（按此部分上訴意旨係屬誤認）亦有誤會，原審檢察官執上開誤指事項認原判
    決量刑過輕，核無理由，應予駁回。
據上論結，應依刑事訴訟法第三百六十八條，判決如主文。
本案經檢察官沈紹嘉到庭執行職務。
中    華    民    國      九十一      年      六      月     十二   日
                              臺灣高等法院高雄分院刑事第八庭
                      審判長法官  郭雅美
                                        法官  張盛喜
                                        法官  洪兆隆
右正本證明與原本無異。
如不服本判決應於收受本判決後十日內向本院提出上訴書狀，其未述上訴理由者，
並得於提起上訴後十日內向本院補提理由書狀（均須按他造當事人之人數附繕本)「
切勿逕送上級法院」。
                                      書記官  吳福連
中    華    民    國      九十一      年      六      月     十二   日
附錄本案科刑判決法條：
電業法第一百零六條第三款：
有左列行為之一者為竊電，處五年以下有期徒刑、拘役或五百元以下罰金：
三、損壞或改變電度表、無效電力計、其他計電器之構造，或以其他方法使其失效不
準者。
